---
title: "Data preparation"
author: "Szymon Makulec"
date: "2024-11-18"
output: html_document
---

```{r setup, include=FALSE}
knitr::opts_chunk$set(echo = TRUE)
```



```{r}
library(tidyverse)
library(fastDummies)
library(caret)
data_before_cleaning <- na.omit(read.csv2("../Competision-BootCamp/data_atlas.csv", sep=","))
```

```{r}
data_before_cleaning %>% count(children) %>% arrange(desc(n))
data_before_cleaning %>% count(overdue_payments) %>% arrange(desc(n)) 
data_before_cleaning %>% count(active_loans) %>% arrange(desc(n)) 
unique(data_before_cleaning$marital_status)
```

Przetwarzanie danych w taki sposób, aby pozostały tylko wartości numeryczne. Na przykład "dobra historia", "brak opóźnień" i "własna nieruchomość" są oznaczane jako 1, a ich negatywne odpowiedniki jako 0. Kolumny z wieloma stanami: "active_loans","children","education", "city", "marital_status", "employment_type" są rozszerzane na osobne kolumny dla każdego stanu, gdzie 1 oznacza "tak", a 0 oznacza "nie".

```{r}
data <- data_before_cleaning[,c(-1,-16)] %>%
  mutate(
    across(everything(), ~str_replace(., "^$", NA_character_)),
    
    age = as.numeric(age),
    
    income = as.numeric(str_replace(income, " złoty", "")),
    
    children = as.numeric(ifelse(children == "brak", "0",
                                 gsub(" dzieci", "", children) 
                                 )
                          ),
    children = ifelse(children >= 3,"3", children), 
    children = as.factor(children),
    
    credit_history = as.factor(credit_history),
    
    overdue_payments = ifelse(overdue_payments == "brak opóźnień", "brak opóźnień","opóźnienia"),
    overdue_payments = as.factor(overdue_payments),
    
    active_loans = as.numeric(active_loans),
    active_loans = ifelse(active_loans >= 3,"3", active_loans), 
    
    active_loans = as.factor(active_loans),
    
    years_in_job = as.numeric(years_in_job),
    
    owns_property = ifelse(owns_property == "tak", 1, 0),
    owns_property = as.factor(owns_property),
    
    other_loans = as.factor(other_loans),
    
    assets_value = as.numeric(str_replace(income, " złoty", "")),
    
    credit_risk = as.factor(credit_risk),
    marital_status = gsub("/", "_", data_before_cleaning$marital_status ))%>%
  
  dummy_cols(select_columns = c("active_loans","children","education", "city", "marital_status", "employment_type"),remove_selected_columns = TRUE)
data
```
Wybieram te wiersze gdzie jest maksymalnie 2 braki danych a następnie za pomocą chociażby lasów losowych uzupełniam braki danych w kolumnach typu factor.
```{r}
data <- data[rowSums(is.na(data)) < 3,]

colSums(is.na(data)) # kolumny bez braków danych to same factory i  numeryczny income oraz assets_value

range.model <- preProcess(data, method = "range")
data <- predict(range.model, data)
library(zoo) # nic dodać nic ująć
data$income <- na.approx(data$income)
data$assets_value <- na.approx(data$assets_value)

library(missForest)

data <- missForest(data)$ximp 

sum(is.na(data))
```


Saving prepared data
```{r}
saveRDS(data, "data_after_preparation.rds")
```




